臺灣臺中地方法院刑事判決　　　　　　　99年度訴字第3415號
公　訴　人　臺灣臺中地方法院檢察署檢察官
被　　　告　金宇芳
上列被告因偽造文書案件，經檢察官提起公訴（99年度偵字第17
548 號），本院判決如下：
    主    文
金宇芳犯如附表所示之各罪，各處如附表「主文欄」所示之刑（
含主刑、從刑）。應執行有期徒刑柒月。緩刑年，並應向公庫
支付新臺幣伍萬元及應向執行檢察官指定之政府機關、政府機構
、行政法人、社區或其他符合公益目的之機構或團體，提供壹佰
貳拾小時之義務勞務，緩刑期間付保護管束。沒收部分併執行之
。
    犯罪事實及理由
一、犯罪事實：
    金宇芳原本在臺中市專辦留學之UNI 教育機構任職，擔任老
    師及代辦業務。緣許巧兒原畢業於喜信聖經學院教會音樂系
    ，惟其學歷、學籍均未獲教育部之承認，其原本欲出國留學
    取得學位，因此委託UNI 教育機構代辦哥斯大黎加大學之入
    學申請。嗣於民國93年1 月間，金宇芳告知許巧兒，只需在
    臺上課即可取得加拿大哥倫比亞大學碩士資格，許巧兒遂於
    93年1 月至6 月間，在上開機構處所內上課，惟未參加及通
    過托福考試；另於93年8 月31日前往加拿大，僅在該處停留
    約1 星期，並至哥倫比亞大學校園、音樂系館等處拍攝生活
    照，即於93年9 月8 日返國。(一)93年9 月間某日，許巧兒隨
    即交付個人相關資料予金宇芳，金宇芳竟與居住在加拿大之
    「王慧芳」共同基於偽造特種文書之犯意聯絡，先由金宇芳
    轉寄許巧兒個人相關資料予「王慧芳」，「王慧芳」旋在不
    詳地點、以不明方式偽造許巧兒之加拿大哥倫比亞大學音樂
    教育學系碩士畢業證書，嗣於同年10月間某日，「王慧芳」
    再透過金宇芳交付上開偽造之加拿大哥倫比亞大學音樂教育
    學系碩士畢業證書給許巧兒，足以生損害於我國對畢業證書
    管理之正確性。許巧兒亦可預見其以上述方式取得之加拿大
    哥倫比亞大學音樂學院教育碩士證書，可能係不明人士所偽
    造，然為能順利拓展音樂事業，仍基於縱係偽造之畢業證書
    亦不違反其本意之不確定故意予以收受之。(二)又許巧兒可預
    見其取得之畢業證書可能係他人所偽造，自無法通過外交部
    駐加拿大溫哥華辦事處之驗證，惟為向主管機關申請音樂教
    室補習班之立案，仍另行起意，基於不確定之偽造外交部文
    書驗證之公文書之故意，與金宇芳、「王慧芳」共同基於偽
    造公文書之犯意聯絡，於93年10月間之某日，將上開畢業證
    書正本予以影印，再將畢業證書影本交付予金宇芳，委請金
    宇芳代為進行外交部駐加拿大辦事處驗證之形式，金宇芳隨
    即轉寄上開畢業證書影本予「王慧芳」，而由「王慧芳」於
    不詳時間、地點，以不詳方式，在該畢業證書影本上偽造駐
    溫哥華台北經濟文化辦事處文件收文證明核閱方形章印1 枚
    、該辦事處秘書簽名1 枚、「駐溫哥華台北經濟文化辦事處
    ，TAIPEI ECONOMIC AND CULTURAL OFFICE IN VANCO UVER
    」之圓戳印文1 枚，復貼以偽造之「A0000000」駐外館處文
    書公證專用貼紙，而偽造屬公文書之驗證書後，交付予金宇
    芳，再由金宇芳轉交予許巧兒，足以生損害於外交部辦理學
    歷驗證之正確性（嗣許巧兒涉嫌行使偽造公文書罪部分，經
    臺灣高等法院臺中分院以98年度上訴字第2226號及98年度上
    易字第1621號案判處有期徒刑1 年4 月，緩刑3 年，現正上
    訴最高法院中）。
二、證據能力部分：
(一)、按被告（此不同於被告以外之人）之自白，非出於強暴、脅
    迫、利誘、詐欺、疲勞訊問、違法羈押或其他不正之方法，
    且與事實相符者，得為證據，刑事訴訟法第156 條第1 項定
    有明文。本件被告金宇芳於本院訊問時自白部分，經核並無
    出於強暴、脅迫、利誘、詐欺、疲勞訊問、違法羈押或其他
    不正方法之情事，且調查結果亦與卷內其他證據資料所呈現
    之犯罪事實相符，自得作為證據。
(二)、按現行刑事訴訟法為保障被告之反對詰問權，排除具有虛偽
    危險性之傳聞證據，以求實體真實之發見，於該法第159 條
    第1 項明定被告以外之人於審判外之言詞或書面陳述，除法
    律有規定者外，不得作為證據。又被告以外之人於審判外之
    陳述，雖不符前4 條之規定（即刑事訴訟法第159 條之1 至
    同條之4 ），而經當事人於審判程序同意作為證據，法院審
    酌該言詞陳述或書面陳述作成時之情況，認為適當者，亦得
    為證據；當事人、代理人或辯護人於法院調查證據時，知有
    第159 條第1 項不得為證據之情形，而未於言詞辯論終結前
    聲明異議者，視為有前項之同意，刑事訴訟法第159 條之5
    定有明文。本件公訴人、被告對卷內證據資料之證據能力均
    不爭執，且迄於言詞辯論終結前，均未主張有刑事訴訟法第
    159 條第1 項不得為證據之情形，是應認其等已同意下列引
    用之卷內證據，均得作為證據，且經本院審酌後，認該等證
    據於作成時並無違法取證之瑕疵，認以之作為證據為適當，
    應認本案下列引用之證據均有證據能力。
三、本案證據：
    訊據被告對於上開犯罪事實於本院審理時坦承不諱，核與證
    人許巧兒、梁禎祥之證述相符，復有臺灣臺中地方法院檢察
    署96年度偵字第18678 號案全卷影本暨所附起訴書、本院97
    年度易字第3593號案全卷影本、98年度訴字第869 號案全卷
    影本暨所附刑事判決書、臺灣高等法院臺中分院98年度上訴
    字第2226號全卷影本暨所附刑事判決書影本及上揭案卷所附
    之證據資料等在卷可佐，被告之自白與事實相符，應堪採信
    。
四、按被告行為後，刑法已於民國94年2 月2 日修正公布，95年
    7 月1 日施行，並修正第2 條（新舊法之比較適用）、第33
    條第5 款（罰金刑）、第51條第5 款（定執行刑）等規定，
    並刪除刑法第56條連續犯等規定。其中刑法第2 條係規範行
    為後法律變更所生新舊法律比較適用之準據法，是刑法第2
    條本身雖經修正，但該條文既屬適用法律之準據法，本身尚
    無比較新舊法之問題，應逕適用裁判時即修正後刑法第2條
    規定以決定適用之刑罰法律，先予敘明。
(一)、行為後法律有變更者，適用行為時之法律。但行為後之法律
    有利於行為人者，適用最有利於行為人之法律，修正後刑法
    第2 條第1 項定有明文。又比較時應就罪刑有關之共犯、未
    遂犯、想像競合犯、牽連犯、連續犯、結合犯，以及累犯加
    重、自首減輕暨其他法定加減（如身分加減）與加減例等一
    切規定，綜其全部罪刑之結果而為比較。再從刑附屬於主刑
    ，除法律有特別規定者外，依主刑所適用之法律（最高法院
    95年度第8 次刑事庭會議決議參照）。
(二)、被告於犯罪時之刑法第28條原規定：「二人以上共同『實施
    』犯罪之行為者，皆為共同正犯」，於行為後該條修正為：
    「二人以上共同『實行』犯罪之行為者，皆為共同正犯」。
    將舊法之「實施」修正為「實行」。原「實施」之概念，包
    含陰謀、預備、著手及實行等階段之行為，修正後僅共同實
    行犯罪行為始成立共同正犯。是新法共同正犯之範圍已有限
    縮，排除陰謀犯、預備犯之共同正犯。新舊法就共同正犯之
    範圍既因此而有變動，自屬犯罪後法律有變更，而非僅屬純
    文字修正，應有新舊法比較適用之問題，且倘比較結果並無
    有利或不利之情形，即應依刑法第2條 第1 項前段之規定，
    適用行為時之法律，方為適法（最高法院96年度臺上字第93
    4 號、第1037、1323號、第2566號判決意旨參照）。本案被
    告與「王慧芳」、許巧兒共同變造特種文書、偽造公文書之
    行為時，係基於共同犯罪之意思而共同參與犯罪構成要件行
    為，不論新法、舊法，均構成共同正犯，上述刑法第28條之
    修正內容，對被告並無有利或不利之情形，依刑法第2 條第
    1 項前段之規定，應適用修正前刑法第28條規定為論述。
(三)、修正前刑法第51條規定：「數罪併罰，分別宣告其罪之刑，
    依左列各款定其應執行者：」，其中第5 款規定：「宣告多
    數有期徒刑者，於各刑中之最長期以上，各刑合併之刑期以
    下，定其刑期。但不得逾二十年。」；修正後刑法第51 條
    第5 款規定：「宣告多數有期徒刑者，於各刑中之最長期以
    上，各刑合併之刑期以下，定其刑期。但不得逾三十年。」
    ，裁判確定前犯數罪，其中一罪在刑法修正前犯者，仍有新
    舊法比較之問題（參見最高法院95年度第8 次刑事庭會議決
    議），則被告因本件數罪併罰之適用，比較結果，修正前之
    規定較有利於行為人。
(四)、綜上，本件經綜合觀察全部罪刑比較之結果，依修正後刑法
    第2 條第1 項前段規定，應適用修正前刑法第28條、第51條
    第5 款等規定。
五、核被告所為，分別係犯刑法第212 條之偽造特種文書罪及同
    法第211 條之偽造公文書罪。被告與「王慧芳」、許巧兒間
    ，就上開犯行，有犯意聯絡及行為分擔，均應論以共同正犯
    。被告所犯上開2 罪，犯意各別，行為互殊，應予以分論併
    罰（起訴書認係想像競合一罪關係，尚有未洽，復據公訴檢
    察官當庭更正為數罪關係）。爰審酌被告犯罪之動機、目的
    、手段，並考量其犯罪所生危害，及其犯後坦承犯行之態度
    ，暨其生活狀況、智識程度等一切情狀，分別量處如主文所
    示之刑。又被告為本件犯罪時間均在96年4 月24日以前，應
    依中華民國96年罪犯減刑條例第2 條第1 項第3 款予以減輕
    其宣告刑二分之一，並定其應執行之刑。末查，被告前未曾
    因故意犯罪受有期徒刑以上刑之宣告，有臺灣高等法院被告
    前案紀錄表附卷可稽，其於犯後坦承犯行，深具悔意，本院
    綜核各情，認被告經此刑之宣告後，應知警惕而無再犯之虞
    ，認其所受宣告之刑，以暫不執行為適當，依刑法第74條第
    1 項第1 款規定，併予宣告緩刑3 年，以啟自新，惟為能使
    被告記取教訓及培養正確法治觀念，爰依刑法第74條第2 項
    第4 款之規定，諭知應支付公庫新臺幣五萬元，並依刑法第
    74條第2 項第5 款規定諭知應向執行檢察官指定之政府機關
    、政府機構、行政法人、社區或其他符合公益目的之機構或
    團體，提供120 小時之義務勞務，復依刑法第93條第1 項第
    2 款規定，諭知於緩刑期間付保護管束，期能使被告於義務
    勞務過程及保護管束期間，確切明瞭其行為所造成之損害，
    並加強法治觀念。末查，偽造之加拿大哥倫比亞大學音樂學
    院教育碩士畢業證書正本1 張，雖未據扣案，惟屬共犯所有
    ，為犯罪所得之物及供犯罪所用之物（提供影印以偽造公文
    書部分），應依刑法第38條第1 項第2 款、第3 款之規定宣
    告沒收；而偽造之加拿大哥倫比亞大學音樂學院教育碩士畢
    業證書影本1 張，屬共犯所有，為供犯罪所用之物及犯罪所
    得之物，應依刑法第38條第1 項第2 款、第3 款之規定予以
    宣告沒收。又按「偽造之文書，既已交付於被害人收受，則
    該物非屬被告所有，除該偽造文書上偽造之印文、署押，應
    依刑法第219 條予以沒收外，依同法第38條第3 項之規定，
    即不得再就該文書諭知沒收」，有最高法院89年度臺上字第
    3757號判決意旨可參照，故在上開偽造畢業證書影本上之駐
    溫哥華台北經濟文化辦事處文件收文證明核閱方形章印1 枚
    、秘書簽名1 枚、圓形章戳1 枚，毋庸再應依刑法第219 條
    之規定重複宣告沒收；另該證書上之駐外館處文書公證專用
    防偽貼紙1 枚，亦毋庸再應依刑法第38條第1 項第3 款之規
    定重複諭知沒收。
據上論斷，應依刑事訴訟法第273 條之1 第1 項、第299 條第1
項前段、第310 條之2 、第454 條第1 項，刑法第2 條第1 項前
段、第28條（修正前）、第211 條、第212 條、第51條第5 款（
修正前）、第9 款、第74條第1 項第1 款、第2 項第4 款、第2
項第5 款、第93條第1 項第2 款、第38條第1 項第2 款、第3 款
，中華民國96年罪犯減刑條例第2 條第1 項第3 款、第7 條、第
10條第1 項，判決如主文。
本案經檢察官黃勝裕到庭執行職務。
中    華    民    國  100    年     12    月    30    日
                  刑事第十三庭  法  官  蔡美華
以上正本證明與原本無異。
如不服本判決應於收受判決後10日內向本院提出上訴書狀，並應
敘述具體理由；其未敘述上訴理由者，應於上訴期間屆滿後20日
內向本院補提理由書（均須按他造當事人之人數附繕本）「切勿
逕送上級法院」。
                                書記官  謝惠雯
中    華    民    國  100    年     12    月    30    日
附錄論罪科刑法條
中華民國刑法第211條
（偽造變造公文書罪）
偽造、變造公文書，足以生損害於公眾或他人者，處 1 年以上
7 年以下有期徒刑。
中華民國刑法第212條
（偽造變造特種文書罪）
偽造、變造護照、旅券、免許證、特許證及關於品行、能力服務
或其他相類之證書、介紹書，足以生損害於公眾或他人者，處 1
年以下有期徒刑、拘役或 3 百元以下罰金。
附表：
┌──┬──────┬───────┬───────────┬──────┐
│編號│犯罪事實    │所犯法條      │主文欄                │備註        │
│    │            │              │                      │            │
├──┼──────┼───────┼───────────┼──────┤
│ 1  │如犯罪事實欄│刑法第212條   │金宇芳共同犯偽造特種文│            │
│    │一(一)所示    │              │書罪，處有期徒刑肆月，│            │
│    │            │              │減為有期徒刑貳月。偽造│            │
│    │            │              │之加拿大哥倫比亞大學音│            │
│    │            │              │樂學院教育碩士畢業證書│            │
│    │            │              │正本壹張沒收。        │            │
├──┼──────┼───────┼───────────┼──────┤
│ 2  │如犯罪事實欄│刑法第211條   │金宇芳共同犯偽造公文書│偽造公文書部│
│    │一(二)所示    │              │罪，處有期徒刑壹年，減│分，依法不得│
│    │            │              │為有期徒刑陸月。偽造之│易科罰金。  │
│    │            │              │加拿大哥倫比亞大學音樂│            │
│    │            │              │學院教育碩士畢業證書正│            │
│    │            │              │本、影本各壹張，均沒收│            │
│    │            │              │。                    │            │
└──┴──────┴───────┴───────────┴──────┘
(以下空白)